【裁判字號】    89,自,42
【裁判日期】    890424
【裁判案由】    侵占
【裁判全文】
臺灣板橋地方法院刑事裁定                            八十九年度自字第四二號
    自  訴  人  丙○○
    被      告  乙○○
                甲○○
右列被告因侵占案件，經自訴人提起自訴，本院裁定如左：
    主  文
自訴駁回。
    理  由
一、自訴意旨略以：被告乙○○於民國八十八年八月間，在臺北市○○○路○段一六
    八號一樓受自訴人丙○○之委託代為保管一隻銀灰色金吉拉貓，雙方約定自訴人
    得定期探視該貓，並於覓得照顧地點後，被告乙○○應即將之返還，詎被告乙○
    ○非但阻止自訴人探視該貓，且基於意圖為自己不法所有之犯意，將之侵占入己
    ，復於八十八年九月間將貓送往臺北縣永和市○○路六十六巷五號五樓交予被告
    甲○○保管，被告甲○○亦基於意圖為自己不法所有之犯意，將之侵占入己，拒
    絕返還，因認被告二人均涉犯刑法第三百三十五條第一項之侵占罪嫌云云。
二、按法院或受命法官得於自訴案件第一次審判期日前，訊問自訴人、被告及蒐集或
    調查證據結果，如認案件有刑事訴訟法第二百五十二條至第二百五十四條之情形
    者，得以裁定駁回自訴，同法第三百二十六條第三項定有明文。
三、本件自訴人認被告二人涉犯前揭侵占罪嫌，無非係以其將貓交予被告乙○○保管
    後，又轉交被告甲○○保管，二人並拒絕返還等為其論據。訊據被告二人均矢口
    否認有何侵占之犯行，被告乙○○並辯稱：伊受自訴人委託保管貓時，約定自訴
    人應償還照顧費用，但其分文未付，伊無力照顧，始將貓轉交由被告甲○○飼養
    ，主觀上並無侵占之意圖等語；被告甲○○則辯稱：伊本不認識自訴人，而貓是
    被告乙○○所贈與，並不知該貓為自訴人所有，自無侵占可言等語。經查：自訴
    人於本院調查時陳稱：伊將貓交由被告乙○○保管時，曾表示要負擔貓的照顧費
    用，但因被告乙○○未向其催討，故尚未支付等語，足見被告乙○○所供自訴人
    未支付負擔照顧費用乙節屬實，依民法第九百二十八條第二款規定，被告乙○○
    對該貓應享有留置權，雖其後因自訴人未支付照顧費用致無力繼續保管，而將貓
    轉交被告甲○○飼養，當屬情理之常，究不能謂其主觀上有侵占之意圖；另被告
    甲○○係受被告乙○○之託保管該貓，無積極證據證明其主觀上明知貓屬自訴人
    所有，所為與自己持有「自訴人」之物之要件有間，自無成立侵占罪之餘地；再
    被告乙○○事（並代表被告甲○○）事後復與自訴人就本案糾紛達成和解，同意
    買下該貓，此有和解書、買賣契約書各乙紙附卷可憑，足見本案純屬民事糾葛之
    問題，被告二人所為尚與刑法侵占罪之構成要件有間，自不得以該罪相繩。此外
    ，復查無其他積極證據足認被告二人有何侵占之犯行。是本院依訊問及調查結果
    ，認自訴人自訴被告二人涉犯侵占罪之本案，有刑事訴訟法第二百五十二條第十
    款所定犯罪嫌疑不足之情形甚明，揆諸前揭說明，爰裁定駁回其自訴。
據上論斷，應依刑事訴訟法第三百二十六條第三項、第二百五十二條第十款，裁定如
主文。
中      華      民      國      八十九      年     四     月   二十四   日
                                      臺灣板橋地方法院刑事第三庭
                                          法  官  趙  義  德
右正本證明與原本無異
如不服本裁定應於送達後五日內向本院提出抗告狀
                                          書記官  張  慧  玲
中      華      民      國      八十九      年     四     月   二十八   日


司法院資訊處製作；財團法人民間司法改革基金會備份。
